臺灣臺南地方法院臺南簡易庭民事判決
110年度南簡字第509號
原      告  明台產物保險股份有限公司

法定代理人  長瀬耕一

                      住○○市○○區○○○路○段000號十 三樓
訴訟代理人  楊鵬遠律師                      
被      告  康文財    籍設臺南市○○區○○路○段000號                         ○○○○○○○○安南辦公處）

上列當事人間請求侵權行為損害賠償事件，經本院於民國110年4
月29日言詞辯論終結，判決如下：
     主      文
被告應給付原告新臺幣38,863元，及自民國110年3月16日起至清
償日止，按年息百分之5計算之利息。
原告其餘之訴駁回。
訴訟費用新臺幣1,550元，由被告負擔新臺幣462元，餘由原告負
擔。
本判決原告勝訴部分得假執行。但被告如以新臺幣38,863元為原
告預供擔保後，得免為假執行。　　 
    事實及理由
一、原告起訴主張：原告承保訴外人邱柏為所有車牌號碼000-00
    00號自用小客車（下稱系爭小客車）車體損失險，保險期間
    自民國108年4月20日起至109年4月20日止。被告於108年11
    月3日17時30分許，騎乘車牌號碼000-000號普通重型機車（
    下稱被告機車），行至臺南市安南區安生街南側與安豐六街
    10巷南側交岔路口時，未遵守左方車應讓右方車先行，與系
    爭小客車發生擦撞，致系爭小客車左前車身受損，被告應負
    七成過失責任。原告已依保險契約賠付系爭小客車必要修復
    費用新臺幣（下同）141,538元（含鈑金11,400元、烤漆38,
    018元、零件92,120元），爰依民法第184條第1項前段、第1
    91條之2、保險法第53條第1項之規定，代位請求被告負損害
    賠償責任等語。並聲明：被告應給付原告141,538元，及自
    起訴狀繕本送達翌日起至清償日止，按年息百分之5計算之
    利息。
二、被告則以：訴外人邱柏燊駕駛系爭小客車突自路口衝出，導
    致我剎車不及而撞上，邱柏燊知道是他不對，跟我說不用擔
    心，有受傷就去住院，再跟他聯絡就好，調解委員會調解時
    ，邱柏燊也說要賠償我，現在反而要求我賠償等語置辯。並
    聲明：原告之訴駁回；如受不利判決，願供擔保請准宣告免
    為假執行。
三、本院判斷之理由： 
　㈠被告於108年11月3日騎乘被告機車，沿臺南市安南區安豐六
    街10巷由南向北行至安生街交岔路口時，適訴外人邱柏燊駕
    駛系爭小客車沿臺南市安南區安生街由東向西直行而來，兩
    車在上開交岔路口發生碰撞，致系爭小客車左前車身受有損
    害，原告已給付修復系爭小客車理賠金等情，業據原告提出
    與所述相符之系爭小客車汽車保險單、系爭小客車行車執照
    、臺南市政府警察局道路交通事故當事人登記聯單、道路交
    通事故現場圖、車損照片、汽車險理賠申請書、電子發票證
    明聯、代位求償同意書、汽車險賠款同意書為證（見本院11
    0年度南司簡調字第132號卷，下稱調字卷，第15-39頁；本
    院卷第39、41頁），且經本院依職權向臺南市政府警察局第
    三分局調取本件道路交通事故現場圖、道路交通事故調查表
    (一)(二)、道路交通事故談話紀錄表、道路交通事故照片黏
    貼紀錄表及光碟（見調字卷第67-116頁）核閱屬實，是原告
    主張被告騎車於108年11月3日在臺南市安南區安豐六街10巷
    與安生街之交岔路口，與其承保之系爭小客車發生撞擊之事
    實，堪信為真實。
　㈡按汽車，指在道路上不依軌道或電力架線而以原動機行駛之
    車輛（包括機車）；汽車行至未設標誌、標線或號誌劃分幹
    、支線道，而車道數相同之交岔路口時，同為直行車者，左
    方車應暫停讓右方車先行；汽車行駛無號誌之交岔路口時，
    應減速慢行，作隨時停車之準備，且駕駛人應注意車前狀況
    ，並隨時採取必要之安全措施，道路交通安全規則第2條第1
    項第1款、第102條第1項第2款、第93條第1項第2款及第94條
    第3項分別定有明文。被告及訴外人邱柏燊均為領有合格駕
    駛執照之駕駛人(見調解卷第75頁)，其各自駕駛車輛行經肇
    事交岔路口時，自應確實注意並遵守上揭規定。而本件車禍
    發生當時天候晴、夜間有照明、柏油路面乾燥無缺陷、無障
    礙物且視距良好，有前開道路交通事故調查報告表㈡在卷可
    參(見調解卷第73頁)，是被告及訴外人邱柏燊在客觀上均無
    不能注意之情事，且依被告及訴外人邱柏燊之智識、能力復
    無任何不能注意之情事。又查：
　⒈本件車禍事故發生地點在臺南市安南區安生街與安豐六街10
    巷交岔路口，該該交岔路口並未設置標誌、標線或號誌劃分
    幹、支線道，車道數均為1車道，車禍發生當時，訴外人邱
    柏燊駕駛系爭小客車沿安生街由東往西行駛，被告騎乘機車
    附載乘客沿安豐六街10巷由南往北行駛，雙方均為直行車等
    情，有臺南市政府警察局第三分局110年2月2日南市警三交
    字第1100092776號函附道路交通事故現場圖在卷可稽(見調
    解卷第71頁)，是依被告及訴外人邱柏燊之行向及相對位置
    ，被告為左方車，訴外人邱柏燊屬右方車，依上開道路交通
    安全規則第102條第1項第2款之規定，雙方行經上開無號誌
    交岔路口時，被告之左方車應注意停讓右方之系爭小客車先
    行後，始得直行駛入該交岔路口，堪可認定。
　⒉被告於108年11月3日接受警察製作道路交通事故談話紀錄表
    時陳稱：事故發生前，我有看見對方汽車，在我右前方約1
    到3公尺處，但我來不及反應，當時我車速約30公里，我機
    車第一次撞擊部位是在左前方，我跟乘客都有受傷等語（見
    調解卷第77、79頁），可知被告騎車駛入上開無號誌交岔路
    口時，疏未注意車前有來自右方之系爭小客車正在穿越交岔
    路口，復未停讓右方車即系爭小客車先行，仍逕自向前行駛
    ，俟其發覺時，已煞閃不及而肇事，揆諸上開規定，其就本
    件車禍事故之發生，有未禮讓右方車先行之過失責任，應屬
    明確。原告主張被告未禮讓右方之系爭小客車先行之過失乙
    節，洵屬可採。
　⒊訴外人邱柏燊駕駛系爭小客車沿安生街由東往西駛至安豐六
    街10巷無號誌交岔路口時，依道路交通安全規則第93條第1
    項第2款、第94條第3項之規定，邱柏燊應注意車前狀況並減
    速慢行，作隨時停車之準備，依邱柏燊於警詢時陳述：事故
    發生前，我有看見對方機車在我左前方不知道幾公尺，我有
    剎車，但來不及，當時我車速約40公里，我車是左前方受損
    ，我人沒有受傷等語(見調解卷第81、83頁)，並參酌道路交
    通事故現場圖顯示：肇事交岔路口速限30公里（見調解卷第
    71頁)，顯見邱柏燊駕車駛入該無號誌交岔路口時，其行車
    速度已逾速限規定，且未減速慢行並作隨時停車之準備，亦
    未注意車前狀況，致見被告機車時未能及時剎停，是邱柏燊
    對於本件交通事故之發生，亦與有過失甚明。
　⒋綜上，本院審酌被告及訴外人邱柏燊各自駕駛車輛行經無號
    誌交岔路口，被告及訴外人邱柏燊均為直行車，且雙方車道
    數相同，被告為左方車，應暫停讓右方車即訴外人邱柏燊先
    行之注意義務，但被告未遵守規定搶先通過，致訴外人邱柏
    燊因煞停不及而與之發生撞擊；訴外人邱柏燊行經該無號誌
    交岔路口，未注意車前狀況且未減速慢行作隨時停車準備之
    過失，本院依上開二車過失情節，認本件車禍應由被告負百
    分之60之過失責任、訴外人邱柏燊負擔百分之40之過失責任
    ，方符公允。
　㈢按因故意或過失，不法侵害他人之權利者，負損害賠償責任
    ；汽車、機車或其他非依軌道行駛之動力車輛，在使用中加
    損害於他人者，駕駛人應賠償因此所生之損害；不法毀損他
    人之物者，被害人得請求賠償其物因毀損所減少之價額；而
    負損害賠償責任者，除法律另有規定或契約另有訂定外，應
    回復他方損害發生前之原狀，且債權人得請求支付回復原狀
    所必要之費用，以代回復原狀，民法第184條第1項前段、第
    191條之2前段、第196條、第213條第1項、第3項分別定有明
    文。被告就本件車禍之發生，有左方車未讓右方車先行之過
    失，業經本院認定如前，被告此駕車過失行為與系爭小客車
    毀損之結果間，具有相當因果關係，應可認定，揆諸上開規
    定，被告自應就系爭小客車之損害負損害賠償責任。
　㈣次按物被毀損時，被害人除得依民法第196條請求賠償外，並
    不排除民法第213條至第215條之適用，惟民法第196條之規
    定即係第213條之法律另有規定，請求賠償物被毀損所減少
    之價額，得以修復費用為估定之標準，但以必要者為限，如
    修理材料以新品換舊品，應予折舊（最高法院77年第9次民
    事庭會議決議參照）。經查，系爭小客車因本件交通事故受
    損，原告已支付修復費用141,538元，其中零件費38,018元
    、鈑金11,400元、烤漆38,018元等情，業據其提出南都汽車
    股份有限公司LS台南廠估價單暨電子發票證明聯為證（見調
    字卷第39-43頁），堪信為實在。依上開估價單所列維修項
    目與系爭小客車受損照片對照觀之，核與系爭小客車所受損
    害部位相符，原告主張其為修復系爭小客車已支出141,538
    元，應為可採。又系爭小客車於103年4月出廠，有公路監理
    電子閘門資料附卷可考（見本院卷第29頁），距本件車禍發
    生時即108年11月3日，已使用約5年餘，原告雖請求全部修
    復費用，然系爭小客車毀損部分之修復，其材料之更換係以
    新品代替舊品，則計算上開材料零件之損害賠償數額時，自
    應扣除折舊部分始屬合理。而依行政院所頒固定資產耐用年
    數表及固定資產折舊率表之規定，汽車之耐用年數為5年，
    則系爭小客車雖已超過耐用年數，但於本件車禍發生時仍正
    常使用中，足見其零件應仍在固定資產耐用年限內，方可繼
    續使用，難認其零件已無殘餘價值，如超過耐用年限之部分
    仍依定率遞減法繼續予以折舊，則與固定資產耐用年限所設
    之規定不符。故參酌營利事業所得稅查核準則第95條第8款
    所定「營利事業折舊固定資產，於耐用年限屆滿仍繼續使用
    者，其殘值得自行預估可使用年數並重新估計殘值後，按原
    提列方法計提折舊」、所得稅法第51條：「固定資產之折舊
    方法，以採用平均法、定率遞減法、年數合計法、生產數量
    法、工作時間法或其他經主管機關核定之折舊方法為準」，
    及該法施行細則第48條第1款：「本法第51條所定固定資產
    之折舊方法，採平均法者，以固定資產成本減除殘值後之餘
    額，按固定資產耐用年數表規定之耐用年數平均分攤，計算
    每期折舊額」等規定，本院認採用「平均法」計算其最後1
    年折舊後之殘值作為系爭小客車零件之殘餘價值【計算式：
    取得成本÷（耐用年數＋1）＝殘值】，較屬合理。準此，系爭
    小客車維修費用之零件費92,120元，以殘值核計後，僅得請
    求15,353元【計算式：92,120元（5+1）＝15,353元，元以
    下4捨5入，下同】，再加計無需扣除折舊之鈑金11,400元、
    烤漆38,018元，堪認系爭小客車回復原狀得請求之費用合計
    為64,771元(計算式：15,353元＋11,400元＋38,018元＝64,771
    元)。
　㈤按損害之發生或擴大，被害人與有過失者，法院得減輕賠償
    金額或免除之，為民法第217條第1項所明定。此項規定之目
    的在謀求加害人與被害人間之公平，倘受害人於事故之發生
    亦有過失時，由加害人負全部賠償責任，未免失諸過酷，是
    以賦與法院得減輕其賠償金額或免除之職權。此所謂被害人
    與有過失，只須其行為為損害之共同原因，且其過失行為並
    有助成損害之發生或擴大者，即屬相當，不問賠償義務人應
    負故意、過失或無過失責任，均有該條項規定之適用(最高
    法院107年度台上字第1441號判決意旨參照)。次按被保險人
    因保險人應負保險責任之損失發生，而對於第三人有損失賠
    償請求權者，保險人得於給付賠償金額後，代位行使被保險
    人對於第三人之請求權；但其所請求之數額，以不逾賠償金
    額為限，保險法第53條第1項定有明文。而損害賠償祗應填
    補被害人實際損害，保險人代位被害人請求損害賠償時，依
    保險法第53條第1項規定，如其損害額超過或等於保險人已
    給付之賠償金額，固得就其賠償之範圍，代位請求賠償；如
    其損害額小於保險人已給付之賠償金額，則保險人所得代位
    請求者，應祗以該損害額為限(最高法院100年度台上字第19
    75號判決意旨參照)。查，系爭小客車所有人即被保險人邱
    柏為因被告駕駛過失行為，致系爭小客車受有損害，回復原
    狀所需之必要修理費用64,771元，即為被保險人邱柏為實際
    之損害，原告於給付保險金後，固得代位被保險人邱柏為對
    被告請求損害賠償，惟應在損害額範圍內，始得請求之，且
    原告既係代位請求損害賠償，應繼受系爭小客車駕駛人邱柏
    燊之與有過失責任，而系爭小客車駕駛人邱柏燊就本件車禍
    事故發生之過失責任比例為40％，業經本院認定如前，依民
    法第217條規定減輕被告40％賠償責任後，原告得請求被告賠
    償之金額即為38,863元(計算式：64,771元60％＝38,863元）
    。
　㈥末按給付無確定期限者，債務人於債權人得請求給付時，經
    其催告而未為給付，自受催告時起，負遲延責任。其經債權
    人起訴而送達訴狀，或依督促程序送達支付命令，或為其他
    相類之行為者，與催告有同一之效力。遲延之債務，以支付
    金錢為標的者，債權人得請求依法定利率計算之遲延利息。
    應付利息之債務，其利率未經約定，亦無法律可據者，週年
    利率為5％。民法第229條第2項、第233條第1項前段及第203
    條亦有明定。原告請求被告給付前開金額，係屬給付未有確
    定期限之金錢債權，其請求自民事起訴狀繕本送達被告之翌
    日即110年3月16日(於110年3月5日寄存送達，依民事訴訟法
    第138條第2項規定，於110年3月15日發生送達效力，送達證
    書見調字卷第121頁)起至清償日止，按年息百分之5計算之
    利息，亦屬有據，應予准許。
四、綜上所述，被告因駕駛過失行為致系爭小客車受有損害，原
    告已履行其保險賠償義務賠付完畢，從而，原告依民法第18
    4條第1項前段、第191條之2前段、第196條及保險法第53條
    第1項之規定，請求被告給付38,863元，及自110年3月16日
    起至清償日止，按年息百分之5計算之利息，為有理由，應
    予准許。逾此範圍之請求，為無理由，應予駁回。
五、末按法院為終局判決時，應依職權為訴訟費用之裁判；各當
    事人一部勝訴、一部敗訴者，其訴訟費用，由法院酌量情形
    ，命兩造以比例分擔或命一造負擔，或命兩造各自負擔其支
    出之訴訟費用，民事訴訟法第87條第1項、第79條分別定有
    明文。查，本件訴訟費用額確定為1,550元（即第一審裁判
    費），爰依職權確定本件訴訟費用額如主文第3項所示。
六、本件係依民事訴訟法第427條第2項第11款適用簡易訴訟程序
    所為被告部分敗訴之判決，依同法第389條第1項第3款之規
    定，就原告勝訴部分，應依職權宣告假執行，併依同法第39
    2條第2項規定宣告被告如為原告預供擔保後，得免為假執行
七、據上論結，本件原告之訴為一部有理由、一部無理由，判決
    如主文。
中　　華　　民　　國　   110　　年　　5　 月　 13　   日
                  臺灣臺南地方法院臺南簡易庭
                                  法  官  張桂美
以上正本證明與原本無異。
如不服本判決，應於判決送達後20日內，向本院提出上訴狀並表
明上訴理由，如於本判決宣示後送達前提起上訴者，應於判決送
達後20日內補提上訴理由書（須附繕本）。
如委任律師提起上訴者，應一併繳納上訴審裁判費。  
中　　華　　民　　國　   110　　年　　5　 月　 13　   日
                                  書記官  蘇冠杰